---
title: "Stone Data Challenge - Visualização de Dados"
author: "Por Max Mitteldorf"
output: html_document
---
<!-- <body style="background-color:#F2F1CB;"> -->
```{r setup, include=FALSE}
options(scipen = 999)
require("knitr")
knitr::opts_chunk$set(warning = FALSE, message = FALSE) 
opts_knit$set(root.dir = "/Users/maxmitteldorf/Desktop/stone_data_envio")
```

## Análise Exploratória

A partir de agora buscarei conduzir uma análise explorátória da base de dados unificada, com dados da Stone e do ipeadata. Nesta etapa focarei meus comentários na análise dos resultados e nos trechos de código mais importantes. Omitirei os códigos para os gráficos porque eles ocupariam um espaço muito grande.

### `TPV Mensal`

Primeiramente podemos carregar as bases e também a fonnte que decidi usar nos gráficos:
```{r, eval=T, echo=F}
library(tidyverse)
library(showtext)
### Importing dataframe and fonts
df = read_csv("data/clean/spine_stone_ipea.csv")
font_add(family = "Sharon", regular = "visualization/fonts/Sharon.ttf")
showtext_auto()
```
Começarei pelo TPV Mensal, nossa variável explicativa, e portanto, a mais importante. Vamos observar sua distribuição:
```{r, eval=T, echo=F}
### Monthly TPV histogram
ggplot(df, aes(x=TPV_mensal)) + 
  geom_histogram(aes(y=..density..), colour="black", fill="white", bins=80)+
  geom_density(alpha=.7, fill="#00a868") +
  xlim(0, 100000) +
  theme_bw() + ylab("Densidade")+
  theme(axis.text.x = element_text(colour="black", size=8), axis.text.y = element_text(colour="black", size=8))+
  theme(text=element_text(family="Sharon",size=12, color = "black"))+
  theme(panel.grid.major = element_line(size=0, color="black"))+
  theme(panel.grid.minor = element_line(size=0, color="black"))+
  xlab("TPV Mensal") + ggtitle("Distribuição do TPV Mensal")
```
\
É possível observar que a distribuição dos TPVs mensais possui um grande assimetria positiva, indicando que a maior parte das empresas e clientes stone concentram-se em faixas menores de faturamento.
\
\
Vamos investigar mais um pouco a distribuição do TPV. Vamos ver como ela se distribui pelos estados. Vamos primeiro agrupar a base por estado e calcular a média do TPV de cada um:
```{r, eval=T, echo=T}
### Number of clients by state
df %>% group_by(Estado) %>% 
  summarise(TPV_mensal = mean(TPV_mensal)) %>% 
  head(n=10)
```
Agora já podemos desenhar o gráfico de barras:
```{r, eval=T, echo=F}
## Agrupando
df_est = df %>% group_by(Estado) %>% 
  summarise(TPV_mensal = mean(TPV_mensal)) %>% 
  drop_na() %>% 
  arrange(TPV_mensal)

## Ordem
limits_est = df_est$Estado

## Gráfico
ggplot(df_est, mapping=aes(x=Estado, y=TPV_mensal, fill=TPV_mensal)) +
  geom_col() +
  theme_bw() +
  ylab("Média do TPV") +
  theme(legend.position = "none")+
  theme(text=element_text(family="Sharon",size=12, color = "black"))+
  ggtitle("Média do TPV Mensal por Estado da Federação")+
    theme(axis.text.x = element_text(colour="black", size=8), axis.text.y = element_text(colour="black", size=10))+
    theme(panel.grid.major = element_line(size=0, color="black"))+
  theme(panel.grid.minor = element_line(size=0, color="black"))+
  scale_x_discrete(limits = limits_est) + scale_fill_gradient(low = "#b7e4c7", high="#1b4332")
```
\
Podemos ver que roraima é o estado com a maior média de TPV mensal. Isso pode parecer surpreendente a princípio, mas devemos nos atentar também à quantidade de clientes nesse estado para verificar se isso não é efeito de algum outlier. Do outro lado o estado com menor faturamento médio é o Acre. Apesar desses valores não esperados vemos uma tendência geral dos estados mais ricos terem uma média de faturamento maior.
\
\
Agora para vamos investigar o número de clientes por estado para confirmar a suspeita sobre Roraima:
```{r, echo=T, eval=T}
### Number of clients by state
states = df %>% 
  as_tibble() %>% 
  count(Estado) %>% 
  drop_na() %>% 
  rename("n_clientes"=n) %>%
  arrange(n_clientes)

head(states, n=5)
```
```{r, echo=F, eval=T}
order_nst = states$Estado
ggplot(states, mapping=aes(x=Estado, y=n_clientes, fill=n_clientes)) +
  geom_col() +
  theme_bw() +
  ylab("Número de clientes") +
  theme(legend.position = "none") +
  scale_x_discrete(limits=order_nst)+
  ggtitle("Clientes Stone por Estado")+
      theme(axis.text.x = element_text(colour="black", size=8), axis.text.y = element_text(colour="black", size=9))+
      theme(panel.grid.major = element_line(size=0, color="black"))+
  theme(panel.grid.minor = element_line(size=0, color="black"))+
  theme(text=element_text(family="Sharon",size=12, color = "black"))+
  scale_fill_gradient(low = "#40916c", high="#1b4332")
```
\
Podemos ver que nossa suspeita sobre Roraima se confirmou. Muito provavelmente existe algum outlier com faturamento muito alto em Roraima. Além disso vemos que Pão Paulo tem mais que o dobro de clientes que o segundo colocado (Rio de Janeiro). Vemos que a Stone tem uma presença maior na região Sudeste, seguida pela região Sul.
\
\
Agora vamos investigar como varia a média do TPV para cada Macro Classificação se setores:
\
Antes de fazer o gráfico precisamos agrupar o dataframe por Macro Classificação: 
```{r, eval=T, echo=T}
## Agrupando
df_est = df %>% group_by(MacroClassificacao) %>% 
  summarise(TPV_mensal = mean(TPV_mensal)) %>% 
  drop_na() %>% 
  arrange(TPV_mensal)

## Ordem
limits_mac = df_est$MacroClassificacao
```
```{r, eval=T, echo=F}
## Gráfico
ggplot(df_est, mapping=aes(x=MacroClassificacao, y=TPV_mensal, fill=TPV_mensal)) +
  geom_col() +
  theme_bw() +
  ylab("Média do TPV") +
  xlab("Macro Classificação")+
  theme(legend.position = "none")+
  theme(text=element_text(family="Sharon",size=12, color = "black"))+
  ggtitle("Média do TPV Mensal por Macro Classificação")+
    theme(axis.text.x = element_text(colour="black", size=10), axis.text.y = element_text(colour="black", size=10))+
    theme(panel.grid.major = element_line(size=0, color="black"))+
  theme(panel.grid.minor = element_line(size=0, color="black"))+
    scale_x_discrete(limits = limits_mac) + scale_fill_gradient(low = "#b7e4c7", high="#1b4332")+
  coord_flip()
```
\
Podemos ver que dentre as áreas de Macro Classificação, os postos de gasolina apresentam um faturameto muito superior em relação aos demais grupos.
\
\
Vamos investigar um pouco mais a fundo a média do TPV entre diversos setores. Dessa vez vamos agrupar a base pela variável segmento:
```{r, eval=T, echo=T}
## Agrupando
df_seg = df %>% group_by(segmento) %>% 
  summarise(TPV_mensal = mean(TPV_mensal)) %>% 
  drop_na() %>% 
  arrange(TPV_mensal)

## Ordem
limits_seg = df_seg$segmento
```
```{r, eval=T, echo=F}
## Gráfico
ggplot(df_seg, mapping=aes(x=segmento, y=TPV_mensal, fill=TPV_mensal)) +
  geom_col() +
  theme_bw() +
  ylab("Média do TPV") +
  xlab("Segmento")+
  theme(legend.position = "none")+
  theme(text=element_text(family="Sharon",size=12, color = "black"))+
  ggtitle("Média do TPV Mensal por Segmento")+
    theme(axis.text.x = element_text(colour="black", size=10), axis.text.y = element_text(colour="black", size=9))+
    theme(panel.grid.major = element_line(size=0, color="black"))+
  theme(panel.grid.minor = element_line(size=0, color="black"))+
  scale_x_discrete(limits = limits_seg) + scale_fill_gradient(low = "#b7e4c7", high="#1b4332")+
  coord_flip()
```
\
Podemos ver que os segmentos de logístiva e de postos de gasolia são os com maior média de faturamento. Serviços de beleza e companhias aparecem por último. Apesar disso o valor de companhias aéreas parece ser anormalmente baixo.

### `Variáveis do ipeadata`

Agora vamos analisar um pouco as variáveis do ipeadata. A melhro forma de começar é construindo um heatmap das correlações entre elas e o TPV mensal:

```{r, eval=T, echo=F}
library(reshape2)

# Creating matrix
df_heatmap = df %>% 
  select(TPV_mensal, caixas_papelao, caixas_papelao_varpct, ipca_pct, cambio_dol, demissoes, ind_varejo) %>% 
  drop_na()
mat_heatmap = round(cor(df_heatmap), 2)
melted_mat = melt(mat_heatmap)
## Gráfico
ggplot(data = melted_mat, aes(Var2, Var1, fill = value))+
 geom_tile(color = "white")+
 scale_fill_gradient2(low = "red", high = "#00a868", mid = "white", 
   midpoint = 0, limit = c(-1,1), space = "Lab", 
   name="Correlação") +
  theme_bw()+ 
 theme(axis.text.x = element_text(angle = 45, vjust = 1, 
    size = 12, hjust = 1, color="black"), axis.text.y = element_text(color = "black"),
    axis.title=element_blank())+
 coord_fixed()+
    theme(text=element_text(family="Sharon",size=12, color = "black")) +
  ggtitle("Matriz de Correlação")
```
\
Observando-se a matriz vemos que as correlações entre as variáveis do ipeadata e o TPV mensal não são muito altas. Apesar disso vemos uma correlação ligeiramente positiva com o ipca e o índice de varejo, e uma correlação lugeiramente negativa com o dólar. Esses efeitos estão dentro do esperado uma vez que o nível de câmbio e a inflação tem um efeito direto no faturamento. Devemos nos manter atentos porque há diversos segmentos de clientes que podem ter diferentes interações com essas variáveis, que acabam mascaradas quando agregadas.
\
\
Ainda quero ressaltar que será adicionado lag temporal e médias móveis a todas essas variáveis posteriormente. Uma vez que esperamos uma forte característica autoregressiva no modelo.
\
\
Como acabei de comentar vamos ver o impacto dessas variáveis no TPV de forma mais detalhada.
Primeiramente vamos começar vendo o impacto do nível do ipca de acordo com as Macro Classificações de clientes:
```{r, echo=F, eval=T}
tpv_medio = df %>% 
  drop_na %>% 
  group_by(mes_referencia, MacroClassificacao) %>% 
  summarise(med_tpv=mean(TPV_mensal), caixas_papelao_varpct=mean(caixas_papelao_varpct),
            caixas_papelao=mean(caixas_papelao), ipca = mean(ipca_pct), cambio_dol = mean(cambio_dol), demissoes=mean(demissoes), ind_varejo = mean(ind_varejo))

ggplot(data = tpv_medio, mapping=aes(x=ipca, y=med_tpv)) +
  geom_point() +
  geom_smooth(method="lm", se=FALSE, fill="#00a868", color="#00a868") +
  facet_wrap(~MacroClassificacao) +
  theme_bw()+ ylab("TPV Médio") + xlab("IPCA")+
  theme(text=element_text(family="Sharon",size=12, color = "black"))+
  ggtitle("Relação entre TPV e IPCA por Macro Classificação")+
      theme(axis.text.x = element_text(colour="black", size=10), axis.text.y = element_text(colour="black", size=10))
```
\
Observando os gráficos podemos ver uma ligeira tendência positiva (embora pequena) entre inflação(IPCA) e o TPV. Além disso vemos que o faturamento de postos de gasolina é o mais sensível à inflação. Provavelmente por ser um setor monopolizado o ajustes dos preços ocorre mais rapidamente.
\
\
Vamos agora construir o mesmo gráfico para a taxa de câmbio e ver se nossas expectativas estavam corretas:
```{r, echo=F, eval=T}
ggplot(data = tpv_medio, mapping=aes(x=cambio_dol, y=med_tpv)) +
  geom_point() +
  geom_smooth(method="lm", se=FALSE, fill="#00a868", color="#00a868") +
  facet_wrap(~MacroClassificacao) +
  theme_bw()+ ylab("TPV Médio") + xlab("USD em R$")+
  theme(text=element_text(family="Sharon",size=12, color = "black"))+
  ggtitle("Relação entre TPV e Dólar por Macro Classificação")+
      theme(axis.text.x = element_text(colour="black", size=10), axis.text.y = element_text(colour="black", size=10))
```
\
Estávamos corretos! É possível ver uma clara relação negativa entre o preço do dólar em reais e o TPV. O setor de postos tem seu faturamento muito prejudicado com um dólar mais apreciado. Por outro lado vemos que o setor de supermercados e farmácias tem um aumento em seu faturamento (provavelmente por serem setores essenciais). Varejo e entretenimento também são prejudicados pelo aumento do dólar.
\
\
O que aprendemos com isso? Que analisar a correlação com todos os setores agrupados esconde o poder preditivo de muitas variáveis. Dessa forma nnosso "feeling econômico" de que tias variáveis eram importantes estava correto.
\
\
Vamos observar agora a relação entre o TPV e o índice de nível do varejo. É de se esperar que tal relação seja mais forte para o macro setor de varejo. Vamos ver:
\
```{r, echo=F, eval=T}
ggplot(data = tpv_medio, mapping=aes(x=ind_varejo, y=med_tpv)) +
  geom_point() +
  geom_smooth(method="lm", se=FALSE, fill="#00a868", color="#00a868") +
  facet_wrap(~MacroClassificacao) +
  theme_bw()+ ylab("TPV Médio") + xlab("Índice de Varejo")+
  theme(text=element_text(family="Sharon",size=12, color = "black"))+
  ggtitle("Relação entre TPV e Índ. de Varejo por Macro Classificação")+
      theme(axis.text.x = element_text(colour="black", size=10), axis.text.y = element_text(colour="black", size=10))
```
\
Mais uma vez vemos que nossa intuição econômica estava correta. O índice de varejo aparenta ser uma boa proxy para a performance econômica deste setor e outros, e certamete contribuirá com o poder preditivo do modelo.
\
\
Por último vamos visualizar a relação entre o número de demissões contabilizado pelo CAGED e o TPV Mensal:
```{r, echo=F, eval=T}
ggplot(data = tpv_medio, mapping=aes(x=demissoes, y=med_tpv)) +
  geom_point() +
  geom_smooth(method="lm", se=FALSE, fill="#00a868", color="#00a868") +
  facet_wrap(~MacroClassificacao) +
  theme_bw()+ ylab("TPV Médio") + xlab("Demissões")+
  theme(text=element_text(family="Sharon",size=12, color = "black"))+
  ggtitle("Relação entre TPV e Demissões por Macro Classificação")+
      theme(axis.text.x = element_text(colour="black", size=4), axis.text.y = element_text(colour="black", size=10))
```
\
Nesse caso a relação não fica tão clara ou interpretável. Vemos que o faturamento de postos de gasolina claramente aumenta em meses com mais demissões, algo muito interessante.
\
\
Para finalizar gostaria de dizer mais uma vez que todas as variáveis que trouxe do ipea podem ter uma importância especial para um grupo específico de clientes. Dessa forma é válido deixá-las no modelo. Não adicionei mais variáveis pois pretendo adicionar vários lags e médias móveis para todas as variáveis listadas. Dessa forma espero que o número de variáveis regressoras aumente de forma substancial na etapa de feature engineering.
